台灣高等法院臺中分院民事判決　　九十三年度上易字第三五號
　　　上　訴　人　乙○○
　　　被　上訴人　甲○○
右當事人間請求侵權行為損害賠償事件，上訴人對於中華民國九十二年十一月七日臺
灣彰化地方法院九十二年度訴字第三一號第一審判決提起上訴，本院於民國九十三年
二月十七日言詞辯論終結，判決如左：
　    主　    文
原判決關於駁回上訴人後開第二項之訴部分，及訴訟費用之裁判廢棄。
被上訴人應再給付上訴人新台幣貳萬伍仟陸佰壹拾伍元，及自民國九十一年十二月五
日起至清償日止，按年息百分之五計算之利息。
其餘上訴駁回。
第一、二審訴訟費用，由被上訴人負擔百分之十三，餘由上訴人負擔。
   　 事實及理由
一、本件上訴人主張：被上訴人於八十九年十二月一日十八時三十分許，駕駛車牌號
    碼Ｒ二－九八一號大貨車沿彰化縣花壇鄉北口村田寮巷八號西側一百公尺處產業
    道路由南往北行駛，行經交叉路口，因過失撞及上訴人，使上訴人受到頭部外傷
    、腦出血、腦浮腫、下鄂骨骨折、嗅覺喪失、左側肢麻木等重大傷害，致上訴人
    受有下列損失(一)醫藥費：共計十萬三千二百七十元（上訴人於原審請求十萬六千
    六百二十元，原審判准十萬三千二百七十元，上訴人就此未為爭執）。(二)看護費
    ：上訴人住院期間需人看護，聘請醫院看護人員共支出二萬二千元。(三)喪失或減
    少勞動能力損害：上訴人自本件受傷後，迄今仍無法工作，已近二十三個月，上
    訴人基本工資每月一萬五千八百四十元為請求標準，共受有三十六萬四千三百二
    十元之工作損失。而上訴人因本件傷害自起訴日起至年滿五十五歲止，尚有二十
    八年工作期間，其因本件車禍致使勞動能力損失約百分之三十，以基本工資計算
    ，每年損失五萬七千零二十四元，二十八年共計損失一百五十九萬六千六百七十
    二元，依霍夫曼計算式扣除中間利息為一百三十二萬一千七百零七元，共損失一
    百六十八萬六千零二十七元。(四)精神慰撫金：因上訴人受傷後身體側肢仍有麻木
    、味覺、嗅覺喪失、身心健康受損嚴重，故請求精神慰撫金八十萬元。(五)機車修
    理費：上訴人所騎車牌號碼ＮＰＪ－２１０號機車為上訴人母親林周雪花所有，
    但都為上訴人所用，因本件車禍受損亦係上訴人支出修理費用一萬六千一百二十
    五元。上開損失合計有二百六十二萬七千四百二十二元，依兩造過失責任各二分
    之一計算，被上訴人應賠償上訴人一百三十一萬三千七百一十一元。爰依侵權行
　　為之法律關係，請求被上訴人如數給付，因原審已判准被上訴人應給付上訴人新
　　台幣十五萬五千六百五十一元（原審認被上訴人應給付上訴人二十二萬二千九百
　　三十一元，扣除被上訴人已給付上訴人六萬七千二百八十元），為此聲明求為判
　　決：(一)原判決不利上訴人部分廢棄。(二)廢棄部分被上訴人應再給付上訴人新台幣
　　一百零九萬零七百七十九元，及自九十一年十二月五日起至清償日止按年息百分
　　之五計算之利息。(三)訴訟費用由被上訴人負擔。
二、被上訴人則以：被上訴人於本件車禍之發生雖有過失，惟上訴人於酒測值高達每
    公升一．二九毫克、未帶安全帽、無照駕駛等之情形下，行經該交叉路口時，未
    減速慢行作隨時停車之準備，尤超速行駛，其對本件事故之發生與損害之擴大亦
    有過失，且上訴人之過失尤較被上訴人之過失為重，被上訴人對本件事故之發生
    ，僅需負擔百分之二十之過失責任。又上訴人主張受有傷害，應負舉證責任，且
    被上訴人已給付給付上訴人醫藥費六萬七千二百八十元，另機車修理費部分，亦
    應考慮折舊之問題。況上訴人現已可工作，並未喪失工作能力，至台中榮民總醫
    院九十二年五月二十八日鑑定書所記載之傷害係屬舊傷或其他傷害，與本件事故
    應無因果關係，該鑑定書認定上訴人嗅覺喪失，亦不實在，上訴人主張被上訴人
    應賠償其勞動能力喪失所受之損害，並非有據等語置辯，求為判決駁回上訴人之
    上訴。
三、按車輛行至無號誌之交岔路口，左方車應暫停讓右方車先行，道路交通安全規則
    第一百零二條第一項第二款定有明文。查被上訴人於前揭時間，駕駛車牌號碼Ｒ
    二─九八一號大貨車，沿彰化縣花壇鄉北口村田寮巷八號西側約一百公尺處之產
    業道路由南往北行駛，行經無號誌之交岔路口，原應注意車輛行至無號誌之交岔
    路口，左方車應暫停讓右方車先行，而依當時情形，並無不能注意之情事，竟疏
    未注意，未停讓上訴人所駕駛之右方車先行，致與上訴人發生車禍，自有過失，
    上訴人主張被上訴人於本件車禍之發生為有過失乙節，亦為被上訴人所自認，應
    堪認為真實。是上訴人本於侵權行為請求被上訴人賠償損害，自屬有據。
四、次就上訴人主張其受有之損害論述如下：
  (一)醫療費：上訴人主張因本件車禍受傷，共支出醫療費一十萬六千六百二十元之事
    實，業據其提出秀傳醫院收據六張為證，惟其中三千三百五十元證明書費，並非
    屬醫療費，自應予扣除，故上訴人支出之醫療費為一十萬三千二百七十元，此經
    原審認定在案，兩造上訴後均未爭執，應堪採信。
  (二)看護費部分：上訴人主張其因本件車禍受傷住院，聘請看護人員共支出二萬二千
    元之事實，業據其提出祥來看護中心收據一件為證，且為被上訴人所自認，亦堪
    認為真實。
  (三)喪失或減少勞動能力部分：上訴人主張其自本件車禍受傷後，喪失勞動能力之事
    實，雖為被上訴人所否認，惟上訴人於八十九年十二月一日因車禍受傷住院，迄
    八十九年十二月三十日出院，又於九十年六月四日入院施行顱骨整型手術，於九
    十年六月十二日出院等情，有上訴人所提前揭秀傳醫院九十一年二月二十七日診
    斷證明書可稽，是上訴人於上開住院期間顯無工作能力，應堪認定，以每月基本
    工資每月一萬五千八百四十元計算，上訴人上開期間之工作損失共為二萬零五百
    九十二元。至於其餘期間，被上訴人既否認上訴人有不能工作之情形，上訴人復
    未就此有利於已之事實為舉證，所為請求自屬無據，不應准許。另上訴人主張其
    因本件車禍受有嗅覺喪失、左側肢麻木等傷害，喪失工作能力約百分之三十之事
    實，原審法院囑託台中榮民總醫院鑑定結果，雖認上訴人之嗅覺完全喪失，其造
    成上訴人應為頭部外傷所致，有該院九十二年六月二十三日中榮醫企字第０九二
    ０００二九九六號函在卷可參，雖該院嗅覺鑑定係以酚基乙基乙醇氣味閾值檢測
    檢查進行，可能會有誤差等情，亦經該院以九十二年九月二十二日中榮醫企字第
    ０九二０００四六０九號函覆在卷。然並無證據顯示本件之鑑定結果，係誤差所
    致，上開鑑定結果，仍應認為可採。依勞工保險殘廢給付標準表（勞工保險條例
    第五十三條附表），上訴人鼻未缺陷，但嗅覺喪失，殘廢等級為十三，喪失勞動
    能力之程度應為百分之二十三點零七，上訴人傷害自起訴日起至滿五十五歲止，
　　尚有二十八年，每年損失為四萬三千八百五十一元（15840×12×23.07％＝4385
　　1.456），二十八年共損害一百二十二萬七千八百二十八元（43851×28＝000000
　　0 ），依霍夫曼計算扣除中間利息為七十八萬零七百四十四元（43851×17.8044
　　85＝780744.471735） ，上訴人此部分之請求，核屬有據，應予准許，逾此部分
　　之請求，則為無據，應予駁回。另上訴人主張其因車禍致第三腰椎壓迫性骨折，
　　亦有喪失勞動能力之損害云云。然查上訴人於本件車禍受傷之初經診斷受傷之部
　　位為頭部及下鄂，其腰椎並未受有傷害，此有秀傳醫院九十年四月九日驗傷診斷
　　書可稽（見警卷第六頁），而經原審法院向該院查詢結果，上訴人於八十三年因
　　右股骨骨折，八十四年因左股骨骨折入院治療，經手術復位及鋼釘鋼皮固定，此
　　亦有該院九十二年十月一日（九二）明秀醫字第九二一四０二號函在卷可參，是
　　上訴人因車禍後，既未曾主張受有第三椎壓迫性骨折之傷害，且其於八十三年、
　　八十四年間又曾因左、右股骨骨折而住院，亦難認上訴人因第三腰椎壓迫性骨折
　　而有左側肢麻木情形，確係因本件車禍所致，是上訴人主張其本件車禍造成第三
　　腰椎壓迫性骨折，尚難認為真實，此部分之請求即屬無據，應予駁回。
  (四)精神慰撫金部分：上訴人因本件車禍致受有頭部外傷、腦出血、腦浮腫、下鄂骨
    骨折等傷害，其精神上自受有痛苦。而查，上訴人為國中畢業，發生車禍前係以
    攤販維生，並無財產；被上訴人則為高中畢業，以前以開車為業，有一間房屋等
    情，業據兩造分別陳明在卷。是原審法院審酌兩造之身分、地位、經濟能力及上
    訴人所受精神上痛苦等一切情狀，認上訴人請求賠償之精神慰藉金，應以三十萬
    元為相當，核屬適當，上訴人上訴指摘過低，並無理由。
  (五)機車修理費部分：上訴人主張其因本件車禍支出機車修理費共一萬六千一百二十
    五元之事實，業據其提出收據三張為證，雖其所修理之機車為訴外人林周雪花所
　　有，上訴人已依民法第二百十八條之一第一項規定已受讓該機車所有人對被上訴
　　人之請求權，是其請求被上訴人賠償其支出之修理費，即屬有據，應予准許。
  (六)綜上所陳，本件上訴人所受之損害應為一百二十四萬二千七百三十一元（103270
    ＋22000＋20592＋780744＋300000＋16125＝0000000）。
五、末按損害之發生或擴大，被害人與有過失者，法院得減輕賠償金額，或免除之，
    民法第二百十七條第一項規定甚明。本件被上訴人固有前述之過失行為而應負損
    害賠償之責，惟按汽車駕駛執照為駕駛汽車之許可證，由駕駛人向公路監理機關
    申請登記，考試及格後發給之；行車速度，應依標誌或標線之規定，無標誌或標
    線者，行經無號誌之交岔路口，應減速慢行，作隨時停車之準備；汽車駕駛人飲
    酒後其吐氣所含酒精成分超過每公升０‧二五毫克以上者，不得駕車；機器腳踏
    車駕駛人應戴安全帽。道路交通安全規則第五十條第一項、第九十三條第一項第
    三款、第一百十四條第二款、第八十八條第一項第五款分別定有明文。查被上訴
    人辯稱上訴人於酒測值高達每公升一．二九毫克、未帶安全帽、無照駕駛等之情
    形下，行經該交叉路口時，未減速慢行作隨時停車之準備，尤超速行駛，其對本
    件事故之發生與損害之擴大亦有過失等事實，業據其提出本院九十一年度上易字
    第一三九四號刑事判決、台灣省彰化縣區車輛行車事故鑑定委員會鑑定意見書各
    一件為證，上訴人對其於本件車禍之發生有過失乙節，亦不爭執，雖其否認有酒
    醉駕車之行為云云，然上訴人於本件車禍發生後經送醫急救，在秀傳醫院所為生
    化檢驗中，經抽血測得血液酒精濃度值為二五八ｍｇ／ｄｌ，（換算其吐氣所含
    酒精濃度值為一‧二九ｍｇ／ｌ），有該院急診病歷、護理紀錄、檢驗報告粘貼
    單等影本附卷可稽（見台灣彰化地方法院檢察署九十年度偵字第七六四六號偵查
    卷第九至十二頁）。又其於八十九年十二月一日十九時十分被送至秀傳醫院急診
    室，當時其意識欠清，無法得知其姓名，經緊急處理後，依醫囑給予抽血檢驗，
    並立即貼上病歷號0000000（無名氏），當時只有此一患者，下一個病患
    距離此病患約有三分鐘之久，且無驗血檢查，故無誤取、無誤置、無錯誤之可能
    等情，亦有秀傳醫院九十年十一月二十六日（九十）明秀醫字第九０一九八二號
    函覆在卷可按（見上開偵查卷第七頁）。參以上訴人於偵查中原供稱其在肇事前
    是去夜市，沒喝酒，經檢察官質以：「為何驗出（血液中）有酒精成分？」其又
    供承：「我大約喝二、三杯的枸杞酒。」（見九十年度偵第六０六四號偵查卷第
    六頁）。且上訴人因酒醉駕車，業經台灣彰化地方法院九十一年度易字第一０號
    、本院九十一年度交上易字第一三九四判處拘役三十日在案，此業經本院調取上
    開刑事案件查明，堪認上訴人確有酒醉駕車之事實，被上訴人之上開所辯，應為
    可採。本院參酌被上訴人僅有行經無號誌交岔口，左方車未讓右方車先行之過失
    。而上訴人則有(一)無照駕駛、(二)酒後駕駛、(三)超速行使、(四)駕駛機車未戴安全帽
    等過失，且車禍發生是由上訴人之機車撞被上訴人貨車右側前輪部分，認為上訴
    人應負本件車禍百分之八十之責任，被上訴人負百分之二十責任，故被上訴人之
    賠償責任應依上開比例酌減，即被上訴人應給付上訴人二十四萬八千五百四十六
    元（0000000×20％＝248546.2），上訴人逾此部分之請求，為無理由，不應准
    許。又被上訴人抗辯其已給付六萬七千二百八十元之事實，為上訴人所不爭執，
    上開金額自應予扣除。是上訴人請求被上訴人給付之金額，扣除上開六萬七千二
    百八十元後，上訴人得請求之金額為十八萬一千二百六十六元。
六、綜上所述，上訴人本於侵權行為損害賠償請求權，請求被上訴人給付十八萬一千
    二百六十六元，及自起訴狀繕本送達之翌日，即九十一年十二月五日起至清償日
    止，按年息百分之五計算之法定遲延利息，為屬有據，應予准許，逾此所為請求
    ，則屬無據，應予駁回。原審僅判決被上訴人應給付上訴人十五萬五千六百五十
    一元，就其餘應准許部分，即二萬五千六百一十五元部份為上訴敗訴之判決，尚
    有未洽，上訴意旨求予廢棄改判，為有理由，爰由本院予以廢棄改判如主文第二
    項所示。至於上訴人之請求不應准許部分，原判決為上訴人敗訴之判決，並駁回
    其假執行之聲請，經核於法並無不合，上訴意旨求予廢棄改判，為無理由，應駁
    回其上訴。
七、本件事證已臻明確，兩造其餘主張及舉證，核與判決結果無影響，毋庸逐一論述
    ，併此敘明。
據上論結，本件上訴為一部有理由，一部無理由，爰判決如主文。
中　　　華　　　民　　　國　　九十三　　年　　　三　　　月　　　二　　　日
~B1民事第三庭審判長法　官　陳照德
~B2　　　　　　　　法　官　曾謀貴
~B3　　　　　　　　法　官　蔡王金全
右為正本係照原本作成。
不得上訴。
~B 　 　　　　　　書記官　阮正枝
中　　　華　　　民　　　國　　九十三　　年　　　三　　　月　　　三　　　日
                                                                        Ｈ
